臺灣臺北地方法院民事判決
110年度簡上字第163號
上  訴  人  高斯洋  
訴訟代理人  劉禹劭律師                      
被  上訴人  江依玲  

訴訟代理人  莊喬汝律師
            林家萱律師
複  代理人  簡  婕律師  
被  上訴人  蕭達惟  
訴訟代理人  黃傑琳律師
上列當事人間請求侵權行為損害賠償事件，上訴人對於民國110
年2月5日本院臺北簡易庭109年度北簡字第17264號第一審判決提
起上訴，本院於111年1月5日言詞辯論終結，判決如下：
    主      文
上訴駁回。
第二審訴訟費用由上訴人負擔。
    事實及理由
壹、程序事項：
    按在第二審訴之變更或追加，非經他造同意，不得為之，但
    擴張或減縮應受判決事項之聲明者，不在此限，民事訴訟法
    第446條第1項、第255條第1項第3款定有明文。又上開規定
    ，於簡易事件之第二審訴訟程序準用之，同法第436條之1第
    3項亦有明文。本件上訴人係以被上訴人侵害其配偶權而提
    起上訴請求被上訴人賠償精神慰撫金各新臺幣(下同)20萬元
    （見本院卷第17、167頁)。嗣於本院辯論時，上訴人變更上
    訴聲明第2項為請求被上訴人連帶賠償上訴人精神慰撫金40
    萬元（見本院卷第168頁)。經核係屬擴張應受判決事項之聲
    明，核與上揭規定相符，應予准許。
貳、實體事項：
一、上訴人起訴主張略以：上訴人與被上訴人江依玲於民國106
    年6月5日結婚，兩造之子於106年6月13日出生。被上訴人於
    109年6月7日凌晨1時許相偕吃宵夜，上訴人出示身分證予蕭
    達惟表明身分，被上訴人兩人還不斷勾手。被上訴人於109
    年8月9日凌晨1時50分許，在臺北市中山區吉林路218巷內擁
    抱親吻，又於同年8月12日、8月14日，在臺北市中山區撫順
    公園後方擁抱牽手、親吻、摸臀部，再於同年9月22日、9月
    23日、10月23日一起從網咖出來，於同年10月3日一前一後
    從旅館出來，被上訴人已經侵害上訴人基於配偶關係之身分
    法益，造成上訴人精神上痛苦。為此上訴人依民法第184條
    第1項前段、第185條、第195條規定，請求被上訴人各賠償
    上訴人精神慰撫金20萬元。並聲明：㈠被上訴人應各給付上
    訴人20萬元。㈡願供擔保請准宣告假執行。
二、江依玲則以：被上訴人僅於109年6月7日工作結束後一同用
    餐，當時上訴人一陣指責，江依玲對於蕭達惟莫名捲入夫妻
    間糾紛感到抱歉，再加上上訴人曾多次對江依玲有推打等暴
    力舉動，江依玲深怕同事無辜受到牽連，拉住同事盡快離開
    。上訴人提出之同年8月9日、8月12日、8月14日、9月22日
    、9月23日、10月3日、10月23日之拍攝影片，並無法辨識人
    別，江依玲否認影片中之女性為自己。江依玲並未與蕭達惟
    有親密舉動，也未一同前往網咖或旅館，至於江依玲於家事
    庭開庭當日所穿之牛仔褲，只是褲子破洞位置與影片中女子
    之褲子相似，然類似牛仔褲很多，不能以此證明。又拍攝影
    片中一同前往網咖或經過旅館，皆無親密行為，被上訴人並
    無侵害上訴人配偶權之情事。並聲明：上訴駁回。
三、蕭達惟辯稱：蕭達惟於109年6月7日工作結束後，與同事江
    依玲一同用餐，並無逾越一般社會男女往來之分際，蕭達惟
    並無侵害原告配偶權之行為。上訴人提出同年8月9日、8月1
    2日、8月14日等影片中之女子並非江依玲，且同年9月22日
    、9月23日、10月3日、10月23日等影片中之男子並非蕭達惟
    ，被上訴人並無侵害上訴人配偶權之情事。並聲明：上訴駁
    回。
四、原審駁回上訴人之訴，上訴人不服提起上訴，並擴張為請求
    被上訴人連帶給付，上訴及擴張聲明：㈠原判決廢棄。㈡被上
    訴人應連帶給付上訴人40萬元。被上訴人則答辯聲明：上訴
    駁回。
五、本件上訴人與江依玲於106年6月5日結婚，育有一子，現婚
    姻關係存續中等情，有戶籍謄本可憑，並為兩造所不爭，堪
    以認定。上訴人主張被上訴人有逾越一般社交行為之不正當
    交往行為，侵害上訴人基於配偶關係之身分法益，且情節重
    大，造成上訴人精神上痛苦，為此上訴人依民法第184條第1
    項前段、第185條、第195條規定，請求被上訴人連帶賠償上
    訴人精神慰撫金40萬元，已為被上訴人否認，並以前詞置辯
    。經查：
　㈠按因故意或過失，不法侵害他人之權利者，負損害賠償責任
    。故意以背於善良風俗之方法，加損害於他人者亦同。不法
    侵害他人之身體、健康、名譽、自由、信用、隱私、貞操，
    或不法侵害其他人格法益而情節重大者，被害人雖非財產上
    之損害，亦得請求賠償相當之金額。前開規定，於不法侵害
    他人基於父、母、子、女或配偶關係之身份法益而情節重大
    者，準用之，民法第184條第1項、第195條第1項前段、第3
    項分別定有明文。再按婚姻係以夫妻之共同生活為其目的，
    配偶應互相協力保持其共同生活之圓滿安全及幸福，而夫妻
    互守誠實，係為確保其共同生活之圓滿安全及幸福之必要條
    件，故應解為配偶因婚姻契約而互負誠實之義務，配偶之一
    方行為不誠實，破壞共同生活之圓滿安全及幸福者，即為違
    反因婚姻契約之義務而侵害他方之權利（最高法院55年台上
    字第2053號判決意旨參照）。又侵害配偶權之行為，並不以
    通姦行為為限，倘夫妻任一方與他人間存有逾越結交普通朋
    友等一般社交行為之不正常往來，其行為已逾社會一般通念
    所能容忍之範圍，已達破壞婚姻共同生活之圓滿安全及幸福
    之程度，即足當之，但普通朋友間交際如何算是不正常來往
    ，實非可一概而論，分際如何隨時代不同演進。又按當事人
    主張有利於己之事實者，就其事實有舉證之責任，民事訴訟
    法第277條本文定有明文，主張侵權行為損害賠償請求權之
    人，對於侵權行為成立要件應負舉證責任。本件上訴人主張
    被上訴人不法侵害上訴人基於配偶關係所生之身分法益且情
    節重大，已為被上訴人否認，上訴人自應就此負舉證之責。
　㈡上訴人主張被上訴人有踰矩行為，固已提出9段影片為證，並
    經本院於110年11月10日準備程序期日當庭勘驗記錄明確(見
    本院卷第140頁以下)。經查：
　　⒈影片一、二：拍攝時間為109年6月7日晚間，被上訴人就影
      片出現之男女，分別為江依玲及蕭達惟並不爭執，惟由畫
      面及對話可知，雙方於街頭相遇，上訴人怒罵被上訴人，
      江依玲雖有拉扯蕭達惟手臂之行為，但江依玲係欲將蕭達
      惟拖離現場，此外，並無逾越男女分際之親密舉動。　　
      　
　　⒉影片三：拍攝時間為109年8月9日晚間，畫面中男女所處位
      置照明不足，畫面中男女雖有親吻、擁抱等親密舉動，但
      影像模糊，難以辨識畫面中男女之身分。而經本院當庭提
      示結果，被上訴人均否認為影片中男女，上訴人就此又無
      法提出其他證據證明，自無從認定影片之男女即為被上訴
      人。
　　⒊影片四：拍攝時間為109年8月12日晚間，畫面左方有照明
      ，右方無照明，畫面中女子戴口罩無法辨識，畫面中之男
      女有擁抱舉動，可見男子騎乘機車車牌號碼為000-000 ，
      蕭達惟雖於勘驗時承認其為騎乘機車之人，但江依玲否認
      為影片中之女子，上訴人又無法提出其他證據證明，無從
      認定影片之女子為江依玲。
　　⒋影片五：拍攝時間為109年8月14日晚間，畫面左方有照明
      ，右方無照明，畫面中女子戴口罩無法辨識，畫面中之男
      女有擁抱、拍背、摟腰等親密舉動，可見男子騎乘機車車
      牌號碼為000-000，蕭達惟雖於勘驗時承認其為騎乘機車
      之人，但江依玲否認為影片中之女子，上訴人並無法提出
      其他證據證明，無從認定影片之女子為江依玲。　
　　⒌影片六、七、八、九：經本院當庭勘驗結果，該等影片中
      之男女均戴口罩，無法辨識，被上訴人於勘驗時均否認為
      影片中男女，且該等影片並無任何親密舉動，尚難認被上
      訴人有何侵害上訴人之配偶權可言。
　　⒍上訴人又稱影片六、七、八、九中女子所穿著之牛仔褲，
      與被上訴人江依玲於110年12月27日家事法庭開庭當日所
      穿著之牛仔褲相同，足證為同一人云云，上訴人並因此聲
      請本院依職權訊問被上訴人確認被上訴人為影片中之人。
      對此，本院家事法庭法官已於110年12月27日辯論時當庭
      勘驗並詢問當事人之意見，江依玲已否認當庭穿著之牛仔
      褲與影片中相同，亦否認為影片中女子，有言詞辯論筆錄
      可憑(見本院卷第193頁)，自無再重複調查之必要，而上
      訴人就影片中之女子為江依玲一節，並無法提出證明，參
      以該牛仔褲之樣式雖有刷白及破洞情形（見本院卷第203
      頁），與影片翻拍照片有所相似（見本院卷第197至201頁
      ），然現有市面上販賣並流行故意將褲管部分刷白及弄破
      之牛仔褲尚屬常見，且照片之牛仔褲花紋模糊，破洞位置
      亦不明顯，自難僅憑外觀些許相似作為判斷依據，是難以
      此遽為判斷為何人，且此部分影片中之人並無特別親密之
      舉動，尚難認被上訴人有何侵害上訴人之配偶權可言。
　㈢綜上，依上訴人所舉證據，尚難認被上訴人有上訴人所稱男
    女不正常往來之情形，上訴人復未提出其他證據證明被上訴
    人有何親密或逾越一般男女交往之行為及舉止，僅憑上開影
    片，無法認定被上訴人有何侵害上訴人之配偶權，且情節重
    大，上訴人主張被上訴人之行為侵害配偶權，請求賠償精神
    慰撫金云云，自非可採。
六、綜上所述，上訴人無法證明被上訴人有侵害上訴人配偶權之
    情事，上訴人依侵權行為規定請求被上訴人連帶賠償精神慰
    撫金40萬元，自無可採，原審駁回上訴人第一審之訴，並無
    不合，上訴意旨指摘原判決不當，求予廢棄改判，為無理由
    ，應予駁回。　　
七、本件事證已臻明確，兩造其餘攻擊防禦方法及未經援用之證
    據，經審酌後核與判決結果不生影響，爰不一一論述，附此
    敘明。
八、據上論結，本件上訴為無理由，依民事訴訟法第436條之1第
    3項、第449條第1項、第78條，判決如主文。　　
中　　華　　民　　國　　111 　年　　1 　　月　　20　　日
               民事第四庭審判長法　官 蔡政哲　
                               法  官 陳雯珊  
                               法  官 陳正昇
以上正本係照原本作成。
本判決不得上訴。
中　　華　　民　　國　　111 　年　　1 　　月　　20　　日
                               書記官 廖宣惟